臺灣苗栗地方法院刑事判決　　　　　　　100年度訴緝字第7號
公　訴　人　臺灣苗栗地方法院檢察署檢察官
被　　　告　范正恆
選任辯護人　陳俊傑律師
上列被告因違反槍砲彈藥刀械管制條例等案件，經檢察官提起公
訴（起訴案號：99年度偵字第3321號），本院判決如下：
    主  文
范正恆犯結夥攜帶兇器強盜罪，處有期徒刑陸年貳月，扣案之改
造手槍（槍枝管制編號：0000000000號，不含彈匣）壹支沒收。
    事  實
一、范正恆、張清政、陳建志、張格逢等（張清政、陳建志、張
    格逢涉案部分，業由本院另行以99年度訴字第462 號判決）
    因知悉址位於苗栗縣竹南鎮○○里○○鄰○○路146 號而由邱
    羿銘所開設之「永潔汽車專業美容中心」內，常有人在內賭
    玩四色牌，遂共同基於為自己不法所有之犯意聯絡，於99年
    3 月26日凌晨2 時30分許，先在苗栗縣頭份鎮○○路之「南
    海休息站」集結後，張清政遂駕駛其父張春雄所有車號3556
    －KX號自小客車搭載陳建志、范正恆，張格逢則自行前往永
    潔汽車專業美容中心，並於同日凌晨2 時40分許，由張格逢
    配合喬裝遭張清政持改造手槍（即槍枝管制編號：00000000
    00號，為張清政於民國93年4 、5 月間向不之人購得，此部
    分所涉槍砲彈藥刀械管制條例部分，業由本院以99年度訴字
    第462 號判決）抵住背後之狀敲門，待邱羿銘之表哥羅兆樟
    查看是熟識之同行張格逢而開門後，張清政、陳建志、范正
    恆3 人即頭戴黑色蒙面式頭套，並分別由張清政持可供作兇
    器使用之上揭改造手槍1 支、陳建志及范正恆則各持可供作
    兇器使用之刀械1 支衝進屋內，喝令在場之邱羿銘、羅兆樟
    及原本在屋內左側房間內賭玩四色牌之廖增財、A1、A2等人
    跪在該房間角落，此時張格逢亦佯裝不知情而蹲在該處，張
    清政隨即以「如果等一下在身上搜到財物的話，就死的很難
    看。」等語脅迫在場之人將身上所有財物丟入地上由張清政
    準備之包包內，至使邱羿銘、羅兆樟、廖增財、A1、A2 不
    能抗拒，而將現金共507500元丟在地上，期間張清政甚以槍
    托毆打不願配合之人，張清政於命A1將現金裝入包包內時，
    因見A1手上佩戴勞斯丹頓名錶1 支，便命A1取下一併置入包
    包內，隨後張清政、陳建志、范正恆隨取走財物後逃逸。嗣
    由張清政主持犯罪所得之分贓，由陳建志、范正恆各分得12
    萬元，張格逢未分得財物，餘則均歸張清政所有，惟陳建志
    、范正恆嗣後復將上揭分得之款項即各12萬元交予張清政。
二、嗣經警方於99年6 月9 日下午拘獲張清政、陳建志、張格逢
    到案，並由警方持搜索票分別在張清政址位於苗栗縣頭份鎮
    民生里富貴新村53號之住處，查獲起跑槍1 枝、手機1 支（
    含門號00000000000、00000000000號SIM 卡）；在陳建志
    址位於苗栗縣頭份鎮○○里○ 鄰○○路○ 段377 巷18號住處
    ，查獲手機1 支（含門號00000000000號SIM 卡）；在張格
    逢址位於苗栗縣三義鄉○○村○○鄰○○街22號之住處，查獲
    手機3 支（含門號00000000000、00000000000號SIM 卡）
    ，復於99年6 月15日12時54分許，由張清政自行帶同警方至
    其上揭住處烘衣機內查獲上揭改造手槍1 枝（槍枝管制編號
    ：0000000000號）。
三、案經苗栗地方法院檢察署檢察官指揮內政部警政署刑事警察
    局中部打擊犯罪中心、苗栗縣警察局頭份分局、嘉義憲兵隊
    、海巡署海洋總局第三海巡隊調查後起訴。
    理  由
一、認定犯罪事實所憑之證據及理由：
  (一)證據能力：
  1.按被告以外之人於偵查中向檢察官所為陳述，除顯有不可信
    之情況者外，得為證據，刑事訴訟法第159 條之1 第2 項定
    有明文。偵查中對被告以外之人所為之偵查筆錄，或被告以
    外之人向檢察官所提之書面陳述，性質上均屬傳聞證據。惟
    現階段刑事訴訟法規定檢察官代表國家偵查犯罪、實施公訴
    ，依法其有訊問被告、證人及鑑定人之權，證人、鑑定人且
    須具結。而實務運作時，檢察官偵查中向被告以外之人所取
    得之陳述，原則上均能遵守法律規定，不至違法取供，其可
    信度極高，自得為證據。是本案證人邱一傑、邱羿銘、廖增
    財、羅兆樟、A1、A2等於偵查中之證述及同案被告張清政、
    張格逢、陳建志等於偵查中之供述，均具有證據能力。
  2.次按被告以外之人於審判外之言詞或書面陳述，除法律有規
    定者外，不得作為證據，刑事訴訟法第159 條第1 項固定有
    明文。惟被告以外之人於審判外之陳述，雖不符同法第159
    條之1 至之4 之規定，而經當事人於審判程序同意作為證據
    ，法院審酌該言詞陳述或書面陳述作成時之情況，認為適當
    者，亦得為證據。又當事人、代理人或辯護人於法院調查證
    據時，知有第159 條第1 項不得為證據之情形，而未於言詞
    辯論終結前聲明異議者，視為有前項之同意，同法第159 條
    之5 第2 項亦定有明文。經查，本判決所引用各項證據資料
    （詳後引證據，如證人及同案被告等於警詢之證述）之證據
    能力，被告范正恆及其辯護人均未於言詞辯論終結前聲明異
    議，本院認前開證據資料作成時之情況，並無任何違法取證
    之不適當情形，以之作為證據使用係屬適當，自得採為認定
    事實之證據。
  3.再按法院或檢察官得囑託醫院、學校或其他相當之機關、團
    體為鑑定，或審查他人之鑑定，並準用第203 條至第206 之
    1 之規定，刑事訴訟法第208 條第1 項亦定有明文。依此，
    檢察官對於偵查中之案件，認須實施鑑定者，固應就具體個
    案，選任鑑定人或囑託鑑定機關（團體）為之；但對於司法
    警察機關調查中之案件，或有量大或急迫之情形，為因應實
    務之現實需求，如檢察官針對該類案件之性質（例如：查扣
    之毒品必須檢驗其成份、對施用毒品之犯罪嫌疑人必須檢驗
    其體內有無毒品代謝反應、對於查扣之槍砲彈藥必須檢驗有
    無殺傷力、對違反野生動物保育法案件必須鑑定是否屬於保
    育類動物案件等），認為當然有鑑定之必要者，經參考法務
    部92年5 月20日法檢字第092080203 號函送之法務部「因應
    刑事訴訟法修正工作小組」研討之刑事訴訟法修正相關議題
    第21則之共識結論，以及臺灣高等法院於92年8 月1 日舉行
    之刑事訴訟法新制法律問題研討會第三則法律問題研討結果
    之多數說（載於司法院92年8 月印行「刑事訴訟法新制法律
    問題彙編」第15頁至第18頁），基於檢察一體原則，得由該
    管檢察長對於轄區內之案件，以事前概括選任鑑定人或囑託
    鑑定機關（團體）之方式，俾便轄區內之司法警察官、司法
    警察對於調查中之此類案件，得即時送請事前已選任之鑑定
    人或囑託之鑑定機關（團體）實施鑑定，該鑑定人或鑑定機
    關（團體）亦應視同受承辦檢察官所選任或囑託而執行鑑定
    業務，其等出具之書面鑑定報告應屬刑事訴訟法第206 條所
    定之傳聞例外，當具有證據能力（法務部92年9 月1 日法檢
    字第0920035083號函可供參照）。從而，本件由內政部警政
    署刑事警察局實施槍彈之鑑定，而由該鑑定機關所出具之99
    年6 月22日刑鑑字第0990083464號鑑定書即具有證據能力而
    得為本案之證據。
  4.末按有事實足認被告或犯罪嫌疑人有最輕本刑為3 年以上有
    期徒刑之罪嫌，並危害國家安全或社會秩序情節重大，而有
    相當理由可信其通訊內容與本案有關，且不能或難以其他方
    法蒐集或調查證據者，得發通訊監察書。通訊監察書，偵查
    中由檢察官依司法警察機關聲請或依職權核發，審判中由法
    官依職權核發。修正施行前通訊保障及監察法第5 條第1 項
    第1 款、第2 項定有明文。本案被告范正恆及同案被告張清
    政、陳建志、張格逢等所持用之行動電話，係分別經本院法
    官核准通訊監察在案，有詳載聲監案號、案由、監察電話及
    對象等之本院99年聲監字第126 號通訊監察書、99年聲監字
    第155 號通訊監察書、99年聲監續字第197 號通訊監察書及
    99年聲監字第126 號、第155 號譯文紀錄、99年聲監續字第
    197 號譯文紀錄等在卷可參（見99年他字第399 號卷一第73
    ～78頁、第114 ～117 頁、卷二第86～92頁），核係依法所
    為之監聽，尚無不法取證情事。又按通訊監察錄音之譯文，
    僅屬依據監聽錄音結果予以翻譯之文字，固具文書證據之外
    觀，但實際上仍應認監聽所得之錄音帶或光碟，始屬調查犯
    罪所得之證物；刑事訴訟法第165 條之1 第2 項所稱之證物
    ，如其蒐證程序合法，並經合法調查，自具證據能力。因此
    檢察官如提出通訊監察錄音之譯文為其證據方法，實乃以其
    監聽所得之錄音帶或光碟，為調查犯罪所得之證物，法院本
    應依刑事訴訟法第165 條之1 所列之方法調查，以判斷該錄
    音帶或光碟是否與通訊監察錄音之譯文相符。而監聽錄音製
    作之譯文，雖通常為偵查犯罪機關單方面製作，然若被告或
    訴訟關係人對其真實性並無爭執，經法院於審判期日提示譯
    文供當事人辨認、表示意見並為辯論者，程序自屬適法（最
    高法院95年度台上字第295 號、94年度台上字第4665號判決
    要旨參照）。查本案卷內之相關電話監聽，取證程序未見違
    法情事，已如前述；而警方依監聽錄音所製作之監聽譯文，
    經本院提示予檢察官、被告范正恆及其辯護人後，迄言詞辯
    論終結前均無異議，則依上開說明，本案卷內通訊監察譯文
    均具有證據能力。
  (二)供述證據：
  1.證人邱一傑於偵查中之證述：證明被告范正恆被訴之事實。
    （見99年他字第399 號卷一第51～53頁、卷二第2 ～5 頁）
  2.證人邱羿銘於警詢、偵查中之證述：證明被告范正恆被訴之
    事實。（見99年他字第399 號卷一第12～14頁、第54～58頁
    ）
  3.證人廖增財於警詢、偵查中之證述：證明被告范正恆被訴之
    事實。（見99年他字第399 號卷一第15～19頁、第46～49頁
    、第54～58頁、卷二第19～21頁、第123 ～125 頁）
  4.證人羅兆樟於警詢、偵查中之證述：證明被告范正恆被訴之
    事實。（見99年他字第399 號卷一第20～22頁、第33～34頁
    ）
  5.秘密證人A1於警詢、偵查中之證述：證明被告范正恆被訴之
    事實。（見99年他字第399 號卷二第7 ～10頁、卷二第119
    ～120 頁）
  6.秘密證人A2於警詢、偵查中之證述：證明被告范正恆被訴之
    事實。（見99年他字第399 號卷二第14～17頁）
  7.證人即同案被告張清政、陳建志、張格逢於本院99年訴字第
    462號案件審理中之證述：證明被告范正恆之被訴事實。（
    見本院99年訴字第462號卷內之準備程序及審判筆錄）
  (三)非供述證據：
  1.內政部警政署刑事警察局99年6 月22日刑鑑字第0990083464
    號鑑定書：證明扣案之槍枝1 支（槍枝管制編號：00000000
    00號，不含彈匣），經送驗結果，認係改造手槍，由仿SIG
    SAUER 廠P220型半自動手槍製造之槍枝，換裝上土造金屬滑
    套及土造金屬槍管而成，擊發功能正常，可供擊發適用子彈
    使用，認具殺傷力之事實。（見99年偵字第3321號卷第76～
    77頁）
  2.本院扣押物品清單、內政部警政署刑事警察局扣押物品目錄
    表4 份（受搜索人：張格逢、陳建志各1 份，受搜索人：張
    清政2 份）：證明扣得同案被告張清政所有之改造手槍1 支
    （槍枝管制編號：0000000000號，不含彈匣）；扣得同案被
    告張格逢所有之手機3 支（含門號00000000000、0000000
    0000號SIM 卡）；扣得同案被告陳建志所有之鋁棒2 支、鐵
    棍1 支、麻布袋1 個、撞球桿尾段7 支、手機1 支（含門號
    00000000000號SIM 卡及電池1 個）；扣得同案被告張清政
    所有之手機1 支（含門號00000000000、00000000000號SI
    M 卡）、起跑槍1 支、火藥1 排（共計33個）、小木棒1 支
    、殘渣袋1 只、刮杓1 支等物之事實。（見本院卷內、99年
    偵字第3321號卷第47～56頁、99年他字第399 號卷二第25～
    29頁、第32～36頁、第39～43頁）
  3.刑事警察局偵辦「0520」檢肅治平專案現場勘察採證照片、
    秘密證人A1所強盜之勞斯丹頓手錶之照片、執行搜索同案被
    告張清政住處及搜索同案被告陳建志所有車號3V－8057號自
    小客車之照片數張：證明被告范正恆與同案被告張清政等人
    在南海休息站策劃時之位置、永潔汽車專業美容中心現況、
    秘密證人A1遭強盜之勞斯丹頓手錶外觀、搜獲改造手槍（槍
    枝管制編號：0000000000號，不含彈匣）等物經過之事實。
    （見本院卷內、99年偵字第3321號卷第57～61頁、99年他字
    第399 號卷一第93～94頁、第107 頁、第113 頁、第123 頁
    、第134 頁、卷二第12～13頁、第44～46頁、第121 ～122
    頁）
  4.本院99年聲監字第126 號、聲監第155 號、聲監續字第197
    號通訊監察書、同案被告張格逢使用門號00000000000號電
    話及同案被告張清政使用之各門號電話之通訊監察譯文各1
    份：證明警方係合法監聽之事實，及證明同案被告張格逢及
    同案被告張清政分別於犯後，透過電話提及其等所犯強盜等
    犯行之事實。（見99年他字第399 號卷一第73～78頁、第11
    4 ～117 頁、卷二第86～92頁）
  5.基地台相對位置分析圖：證明同案被告張清政使用之門號00
    000000000號電話及被告范正恆使用之門號00000000000號
    電話於99年3 月25日21時許，通話基地台位置均係在永潔汽
    車專業美容中心附近之竹南鎮○○街33號，與同案被告張清
    政所供述其等曾事先前往現場勘查之情相符，及同案被告張
    格逢使用門號00000000000號行動電話，餘99年3 月26日2
    時25分許，通話基地台在南海休息站附近，與同案被告張清
    政、陳建志、張格逢所供述其等曾於南海休息站謀議強盜事
    宜等情相符之事實。（見99年他字第399 號卷一第126 頁、
    第135 頁、第142 ～143 頁、卷二第117 頁）
  (四)綜上證據，核與被告范正恆自白之犯罪事實相符（見本院卷
    100 年5 月17日審判筆錄第8 頁），是被告范正恆之自白應
    堪採信。本案事證明確，被告范正恆上揭結夥攜帶兇器強盜
    之行為，洵堪認定，應予依法論罪科刑。
二、論罪科刑之理由：
  (一)按本案扣案之改造手槍1 支（槍枝管制編號：0000000000號
    ，不含彈匣）經送驗結果確實具有殺傷力，此有上揭槍枝之
    鑑定書在卷可核（見99年偵字第3321號卷第76～77頁），則
    該槍枝確屬槍砲彈藥刀械管制條例第4條第1項所列管之槍砲
    無訛。次按犯強盜罪而有第321 條第1 項各款情形之一者，
    為加重強盜罪。而刑法第321 條第1 項第3 款所謂之兇器，
    其種類並無限制，凡客觀上足對人之生命、身體、安全構成
    威脅，具有危險性之兇器均屬之（最高法院79年台上字第52
    53號判例要旨參照），依前揭判例說明，本案被告范正恆及
    同案被告等人所持上揭改造手槍（槍枝管制編號：00000000
    00號，不含彈匣）及刀械等均合於兇器之定義。
  (二)被告成立之犯罪：
  1.罪名：
    被告范正恆與同案被告張清政、陳建志、張格逢等人，共計
    三人以上持客觀上可供作兇器使用之改造手槍（槍枝管制編
    號：0000000000號，不含彈匣）、刀械、黑色蒙面式頭套等
    物，共同實施事實欄所示之強盜行為，核其所為係以一行為
    同時觸犯刑法第321 條第1 項3 、4 款、第330 條第1 項之
    結夥攜帶兇器強盜罪及槍砲彈藥刀械管制條例第8 條第4 項
    之非法持有槍枝罪，所犯上開二罪，如上所述，係本於一行
    為而觸犯數罪名，為想像競合犯，從一重之結夥攜帶兇器強
    盜罪處斷。
  2.共犯關係：
    被告范正恆犯如事實欄所示之結夥強盜行為時，與同案被告
    張清政、陳建志、張格逢間有犯意之聯絡及行為分擔，應論
    以共同正犯。
  3.酌減其刑之事由：
    被告雖犯如上揭所示之結夥攜帶兇器強盜犯行，惟就其所參
    與之全部犯罪情節觀之，其犯罪過程雖持有刀械，然並未持
    該兇器傷害被害人，顯非殘暴之徒，且其於犯後並未朋分得
    任何犯罪所得，又於犯後坦承犯行，是見其犯後態度良好。
    惟其所犯結夥攜帶兇器強盜罪之法定最輕本刑為7 年以上有
    期徒刑，倘科處法定最低刑度即7年有期徒刑，無異仍屬失
    之過苛而不盡情理，不免予人情輕法重之感，且難謂符合罪
    刑相當性及比例原則，更無從與惡行較大之人有所區隔，是
    其犯罪情狀相較於法定之重刑，在客觀上足以引起一般人之
    同情，情節尚堪憫恕，爰就被告所犯之行為依刑法第59條之
    規定減輕其刑。
  (三)量刑理由之說明：
    爰審酌被告范正恆未曾因故意犯罪，受有期徒刑以上刑之宣
    告，素行尚可，此有臺灣高等法院被告前案紀錄表在卷可參
    ；復斟酌其所犯加重強盜罪係屬最輕本刑7 年以上之重罪，
    另其行為不僅造成被害人等之畏懼及損失，更嚴重危害社會
    治安，且其為遂行強盜行為，竟持刀械之兇器犯如本案強盜
    案件，惡性非輕，實應嚴懲；惟參以其犯後於本案審理中尚
    能自白犯罪，節省有限司法資源，並參酌其生活狀況、智識
    程度為國中肄業、犯罪動機、目的、犯罪之手段、未實際取
    得任何犯罪所得、實際持開山刀強盜財物及起訴檢察官就其
    所犯強盜罪請求量處適當之刑等一切情狀，爰量處如主文所
    示之刑，以示懲儆。
  (三)沒收部分：
  1.按共同正犯因相互間利用他人之行為，以遂行其犯意之實現
    ，本於責任共同之原則，有關沒收部分，對於共犯間供犯罪
    所用之物，自均應為沒收之諭知，合先敘明。
  扣案之同案被告張清政所有之改造手槍1 支（槍枝管制編號
    ：0000000000號，不含彈匣），經鑑定結果具有殺傷力，而
    屬槍砲彈藥刀械管制條例第4 條第1 項之管制物品，核屬違
    禁物，又上揭改造手槍，係同案被告張清政持以與被告范正
    恆等人共同犯本案強盜罪所用之物，本於上揭共同正犯責任
    共通之原則，應於被告范正恆所犯之罪項下，依刑法第38條
    第1 項第1 款及第2 款之規定宣告沒收。
  扣案之同案被告張格逢所有之手機3 支（含門號000000000
    00、00000000000號SIM 卡）、同案被告陳建志所有之手機
    1 支（含門號00000000000號SIM 卡及電池1 個）、同案被
    告張清政所有之手機1 支（含門號00000000000、0000000
    0000號SIM 卡），雖均屬同案被告等各自所有，然查其等上
    揭手機雖於犯案前有於犯罪附近地點之通話紀錄，然並無其
    他積極事證能證明同案被告等確實以上揭手機討論結夥強盜
    之事宜，故無從認定為犯罪所用之物，爰均不予沒收。
  扣案之同案被告陳建志所有之鋁棒2 支、鐵棍1 支、麻布袋
    1 個、撞球桿尾段7 支、扣案之被告張清政所有之火藥1 排
    （共計33個）、小木棒1 支、殘渣袋1 只、刮杓1 支等物，
    均非屬違禁物，又均非被告范正恆及同案被告等用以犯本案
    或預備犯案所用之物，爰均不予宣告沒收。
  扣案之同案被告張清政所有之起跑槍1支，因未經送驗而無
    從認定為違禁物，又非屬被告范正恆及同案被告等用以犯本
    案強盜犯行所用之物（該起跑槍經查係同案被告張清政用以
    犯另案恐嚇危害安全罪所用之物，業經本院99年訴字第462
    號判決宣告沒收），是爰無從於被告范正恆所犯本案之罪項
    下宣告沒收。
  至被告等用以犯本案結夥攜帶兇器強盜犯行所用之黑色蒙面
    式頭套及刀械等物，雖屬用以犯罪所用之物，惟因未據扣案
    ，為免將來執行之困難，爰不予宣告沒收。另被告范正恆持
    用之行動電話（含門號0000000000號SIM 卡）無從證明與其
    犯本案強盜罪間有直接關聯，且未據扣案，是亦無從宣告沒
    收，附此敘明。
三、適用法律依據：
  (一)刑事訴訟法第299 條第1 項前段。
  (二)刑法第11條、第28條、第321 條第1 項第3 、4 款、第330
    條第1 項、第55條、第59條、第38條第1 項第1 款、第2 款
    。
  (三)槍砲彈藥刀械管制條例第8 條第4 項。
本案經檢察官林俊杰到庭執行職務。
中    華    民    國   100    年    6     月    14    日
                  刑事第二庭    法  官  楊清益
                                法  官  魏宏安
                                法  官  林靜雯
以上正本證明與原本無異。
如不服本判決應於收受判決後10日內向本院提出上訴書狀，並應
敘述具體理由。其未敘述上訴理由者，應於上訴期間屆滿後20日
內向本院補提理由書（須附繕本）「切勿逕送上級法院」。告訴
人或被害人如對本判決不服者，應具備理由請求檢察官上訴，其
上訴期間之計算係以檢察官收受判決正本之日期為準。
                                書記官  劉千瑄
中    華    民    國   100    年    6     月    14    日
附錄本判決論罪科刑法條：
中華民國刑法第330 條：
犯強盜罪而有第321 條第1 項各款情形之一者，處7 年以上有期
徒刑。
前項之未遂犯罰之。
中華民國刑法第321條第1項第3、4款：
犯竊盜罪而有下列情形之一者，處6 月以上、5 年以下有期徒刑
，得併科新臺幣10萬元以下罰金：
三、攜帶兇器而犯之者。
四、結夥三人以上而犯之者。